臺灣新北地方法院行政訴訟判決
                                      111年度交字第329號
原      告  洪維禮
被      告  新北市政府交通事件裁決處
                    
代  表  人  李忠台（處長）
                    
訴訟代理人  黃曉妍律師

上列當事人間因交通裁決事件，原告不服被告民國111年7月12日
 新北裁催字第48-CV0000000號裁決，向本院提起行政訴訟，本
院判決如下：
    主  文
一、原告之訴駁回。
二、訴訟費用新臺幣300元由原告負擔。
    事實及理由
壹、程序方面：
一、原告不服被告所為道路交通管理處罰條例第8條之裁決而提
    起撤銷訴訟，依行政訴訟法第237條之1，應適用交通裁決事
    件訴訟程序。本件因卷證資料已經明確，本院依同法第237 
    條之7規定，不經言詞辯論，直接裁判。
二、按行政訴訟法第237條之4第2項第1款、第4款：「地方法院
    行政訴訟庭收受前條起訴狀後，應將起訴狀繕本送達被告。
    被告收受起訴狀繕本後，應於20日內重新審查原裁決是否合
    法妥當，並分別為如下之處置：一、原告提起撤銷之訴，被
    告認原裁決違法或不當者，應自行撤銷或變更原裁決。但不
    得為更不利益之處分。四、被告重新審查後，不依原告之請
    求處置者，應附具答辯狀，並將重新審查之紀錄及其他必要
    之關係文件，一併提出於管轄之地方法院行政訴訟庭。」，
    此係新修正行政訴訟法（於民國〈下同〉100年11月23日修正
    公布），基於交通裁決事件所具質輕量多之特殊性質，並為
    使法律關係及早確定，於是創設「重新審查」之特別救濟機
    制，而免除訴願之前置程序，使原處分機關能再次自我審查
    原裁決是否合法妥當，滿足依法行政之要求，並可兼顧當事
    人之程序利益，避免當事人不必要之時間、勞力、費用之浪
    費，亦可達成司法資源之有效利用。如原處分機關審查結果
    認原裁決確有違法或不當之情事，自可撤銷或變更原裁決，
    並就同一違規事實為新裁決並為答辯，至於此變更後之新裁
    決如仍非完全依原告之請求處置，依行政訴訟法第237條之4
    第3項規定之反面解釋，自不應視為原告撤回起訴，管轄法
    院仍應就原處分機關變更後所為之新裁決及答辯為審判對象
    ，繼續進行審理。查被告本以111年5月16日新北裁催字第48
    -CV0000000號違反道路交通管理事件裁決書，裁處罰鍰新臺
    幣〈下同〉18,000元、記違規點數3點，並應參加道路交通安
    全講習及吊扣汽車牌照6個月。嗣經原告不服，提起行政訴
    訟，本院依職權移請被告重新審查後，被告乃改以111年7月
    12日新北裁催字第48-CV0000000號違反道路交通管理事件裁
    決書，裁處原告罰鍰18,000元、記違規點數3點，並應參加
    道路交通安全講習及吊扣汽車牌照6個月（違規事實及違反
    法條均未變更，僅刪除原載關於汽車牌照逾期不繳送之處理
    部分），而因原告於起訴時即訴請撤銷原裁處之全部處罰內
    容，故上開新裁決顯非完全依原告之請求處置，依照前述說
    明，本院司法審查之對象自應為被告111年7月12日新北裁催
    字第48-CV0000000號違反道路交通管理事件裁決書。
貳、實體方面：
一、爭訟概要：
　  緣原告於111年4月3日17時22分許，駕駛其所有之車牌號碼0
    00-0000號自用小客車（下稱系爭車輛），而行駛至新北市○
    ○區○○○路00000號前(往樹林區方向)時，由內側車道跨越單
    邊（內側車道側）禁止變換車道線而變換至外側車道，旋於
    前方無阻礙通行之情況下，在車道上驟然減速（斯時於系爭
    車輛後方有一車輛〈下稱甲車〉行駛），經民眾於同日檢具行
    車紀錄器（安裝於甲車）錄影資料向警察機關提出檢舉，嗣
    經新北市政府警察局新莊分局新樹派出所查證屬實，認其有
    「非遇突發狀況，在行駛中任意驟然減速；非遇突發狀況，
    在行駛途中任意驟然減速（處車主）」之違規事實，乃於11
    1年4月8日填製新北市政府警察局新北市警交大字第CV00000
    00號舉發違反道路交通管理事件通知單對系爭車輛之車主（
    即原告）予以舉發，記載應到案日期為111年5月23日前，並
    於111年4月8日移送被告處理，原告於111年4月13日填具「
    新北市政府交通事件裁決處交通違規案件陳述書」向被告陳
    述不服舉發（未依道路交通管理處罰條例第85條第1項之規
    定辦理歸責實際駕駛人事宜）。嗣被告認原告所有之系爭車
    輛經駕駛而有「一、非遇突發狀況，在行駛中任意驟然減速
    。二、非遇突發狀況，在行駛途中任意驟然減速（處車主）
    。」之違規事實，乃依道路交通管理處罰條例第43條第1項
    第4款、第4項（前段）、第5項前段（漏繕）、第63條第1項
    第3款（漏繕）、第24條（第1項第3款）及違反道路交通管
    理事件統一裁罰基準表等規定，以111年7月12日新北裁催字
    第48-CV0000000號違反道路交通管理事件裁決書（下稱原處
    分），裁處原告罰鍰18,000元，記違規點數3點，並應參加
    道路交通安全講習及吊扣汽車牌照6個月。原告不服，遂提
    起本件行政訴訟。
二、原告起訴主張及聲明：
（一）主張要旨：
   1、本人因變換車道後，要進入大賣場，接近路口時速度稍快
      須減速，且對向車道有來車(機車)，必須緊急減速，且近
      人行道（應係「行人穿越道」之誤繕）前，本就應減速、
      停車再開，並聽從大賣場交通指揮人員（當下並未指揮前
      進）。
　 2、本人變換車道，與後方車輛保持安全距離，後車不滿超車
      ，即按鳴喇叭並加速靠近，未保持安全距離，再事後惡意
      檢舉。　　
（二）聲明：原處分撤銷。
三、被告答辯及聲明：
（一）答辯要旨：
   1、參酌臺北高等行政法院107年交上字第221號裁定對於「突
      發狀況」之解釋可知，「突發狀況」之性質應即限縮於緊
      急避難中之危難情狀而言，倘行為當時無發生「前方有車
      禍突然發生、道路塌陷、車輛惡意危險之駕駛行為或巨大
      貨物突然掉落路面、惡劣天候情況或其他因素造成緊急突
      發狀況而不得不驟然減速、煞車或於車道中暫停」或類此
      之避難情狀，行為人仍於車道中暫停、驟然減速、煞車者
      ，即難謂客觀上有任何「危難」需避免，更不容以駕駛人
      主觀意思恣意擴張「突發狀況」之意涵。
   2、檢視本件檢舉影像內容(「3.採證影像.avi」，畫面時間
      ： 17：22：14至17：22：32)，於畫面時間17：22：14至
      17：22：17處，原告本駕駛系爭車輛行駛於建國一路內側
      車道，後無視路面禁止變換車道之標線，向右變換車道至
      檢舉人車輛前方，變換車道期間並未保持適當距離且未禮
      讓直行車先行，於17：22：18至17：22：27時，系爭汽車
      進入外側車道後驟然減速並緊急煞停2次，甚於17：22：2
      7至17：22：30間，該車輛抵停止線時於車道中暫停車輛
      數秒，直至17：22：30時始再繼續向右行駛，上述駕駛期
      間該路口號誌均顯示圓形綠燈，車流順暢，且系爭車道前
      方並無與上開臺北高等行政法院107年交上字第221號裁定
      所列舉如：車禍突然發生、道路塌陷、車輛惡意危險之駕
      駛行為或巨大貨物突然掉落路面…等情狀相類之狀況發生
      ，客觀上不存在所謂「突發狀況」，原告於非遇突發狀況
      時於車道中驟然減速甚至暫停，違反道路交通安全規則第
      94條第2項規定，自為道路交通管理處罰條例第43條第1項
      第4款規制效力所及，被告據此作成裁罰處分，應無不當
      ；另參車籍資料，系爭汽車車主確登記為原告，既為物之
      所有人即應負擔維持其所有物於合法狀態之責任，如汽車
      所有人未能善盡監督義務，自合致於處罰之責任條件（主
      觀上具有故意或過失），而應依法擔負行政罰責，被告據
      此對之作成吊扣汽車牌照之裁罰處分，亦無違誤。
   3、再者，原告既為合法考領汽車駕駛執照之人，有駕駛人基
      本資料為憑，其對上述規定應知之甚詳，並應確實遵守。
      是原告前揭所述，無非單方所執之詞，委無足取。
   4、綜上所述，被告依法裁處，應無違誤，原告之訴為無理由
      。
（二）聲明：原告之訴駁回。
四、爭點：
　　原告於前揭時、地駕駛其所有之系爭車輛而驟然減速，是否
    因「遇突發狀況」？
五、本院的判斷：
（一）前提事實：
　　　爭訟概要欄所載之事實，除原告以其接近路口時速度稍快
      須減速，且對向車道有來車(機車)，必須緊急減速，又接
      近行人穿越道前本應減速、停車再開，且大賣場交通指揮
      人員並未指揮前進，乃否認有原處分所指之違規事實外，
      其餘事實業據原告於起訴狀所不爭執，且有舉發違反道路
      交通管理事件通知單影本1紙、違規歷史資料查詢報表影
      本1紙、新北市政府交通事件裁決處交通違規案件陳述書
      影本1份、新北市政府警察局新莊分局111年4月25日新北
      警莊交字第1114037689號函影本1份、新北市政府警察局
      新莊分局111年6月14日新北警莊交字第1114047630號函影
      本1份、職務報告影本1紙、行向示意圖影本1紙、原處分
      影本1紙、汽車車籍查詢影本1紙（見本院卷第59頁、第61
      頁、第69頁、第71頁至第73頁、第81頁、第82頁、第83頁
      、第85頁、第97頁、第99頁）、現場照片影本11幀（見本
      院卷第91頁至第96頁）、行車紀錄器錄影擷取畫面58幀（
      見本院卷第87頁至第89頁、第105頁至第209頁〈單數頁〉）
      、行車紀錄器錄影光碟〈有影像無聲音〉1片、交通違規檢
      舉系統案件查詢影本1紙（均置於本院卷卷末存置袋）足
      資佐證，是除原告主張及否認部分外，其餘事實自堪認定
      。
（二）原告於前揭時、地駕駛其所有之系爭車輛而驟然減速，並
      非因「遇突發狀況」：
   1、應適用之法令：
    ⑴道路交通安全規則第94條第2項前段：
　　　汽車除遇突發狀況必須減速外，不得任意驟然減速、煞車
      或於車道中暫停。
    ⑵道路交通管理處罰條例：
　　　①第7條之1（檢舉及舉發時）：
　　　  對於違反本條例之行為者，民眾得敘明違規事實或檢具
        違規證據資料，向公路主管或警察機關檢舉，經查證屬
        實者，應即舉發。但行為終了日起逾七日之檢舉，不予
        舉發。
      ②第24條第1項第3款：
　　　  汽車駕駛人，有下列情形之一者，應接受道路交通安全
        講習：
　　　　三、有第四十三條規定之情形。
      ③第43條第1項第4款、第4項前段、第5項前段：
　　　  汽車駕駛人，駕駛汽車有下列情形之一者，處新臺幣六
        千元以上二萬四千元以下罰鍰，並當場禁止其駕駛：四
        、非遇突發狀況，在行駛途中任意驟然減速、煞車或於
        車道中暫停。
　　　　汽車駕駛人有第一項或前項行為者，並吊扣該汽車牌照
        六個月。
　　　　汽車駕駛人違反第一項、第三項規定者，應接受道路交
        通安全講習。
      ④第63條第1項第3款：
　　　  汽車駕駛人有下列各款所列條款之一者，除依原條款處
        罰鍰外，並予記點：
　　　　三、有第四十三條、第五十三條或第五十三條之一情形
            之一者，各記違規點數三點。
    ⑶按「本細則依道路交通管理處罰條例第九十二條第四項規
      定訂定之。」、「處理違反道路交通管理事件之程序及統
      一裁罰基準，依本細則之規定辦理。前項統一裁罰基準，
      如附件違反道路交通管理事件統一裁罰基準表。」，違反
      道路交通管理事件統一裁罰基準及處理細則第1條、第2條
      第1項、第2項分別亦有明定，是違反道路交通管理事件統
      一裁罰基準及處理細則即係基於法律之授權所訂定，而該
      處理違反道路交通管理事件之統一裁罰基準（即「違反道
      路交通管理事件統一裁罰基準表」）已考量「違反事件」
      、「法條依據」、「法定罰鍰額度或其他處罰」、「違規
      車種類別或違規情節」、「期限內繳納或到案聽候裁決者
      」、「逾越應到案期限30日內，繳納罰鍰或到案聽候裁決
      者」、「逾越應到案期限30日以上60日以內，繳納罰鍰或
      到案聽候裁決者」、「逾越應到案期限60日以上，繳納罰
      鍰或逕行裁決處罰者」等因素，作為裁量之標準，並未違
      反授權之目的及裁量權之本質，是其不僅直接對外發生效
      力，且被告亦應受其拘束而適用之。
   2、依前揭行車紀錄器錄影擷取畫面所示：「一、於畫面顯示
      時間2022/04/03（下同）17：22：14，甲車行駛外側車道
      （與內側車道間劃設白實線配合白虛線〈單邊禁止《內側車
      道側》變換車道線〉），而系爭車輛出現在甲車左前方之內
      側車道上；於17：22：15起，系爭車輛違規開始於接近甲
      車時往右跨越單邊禁止變換車道線，旋於17：22：16至17
      ：22：17，於左後輪壓在單邊禁止變換車道線而尚未完全
      變換至外側車道，且距離路口尚遠時，驟然煞車（亮第三
      煞車燈），嗣於煞車燈瞬間熄滅後，復於17：22：18，驟
      然煞車（亮第三煞車燈），旋煞車燈熄滅而前駛；於17：
      22：19至17：22：20，又煞車（亮第三煞車燈）；於17：
      22：21起，煞車燈熄滅並前駛；於17：22：24起復煞車（
      亮第三煞車燈），且於17：22：26至17：22：29，完全停
      止，嗣緩慢起駛（仍亮第三煞車燈），於17：22：35起，
      第三煞車燈熄滅並進行右轉。二、於上開過程，前方號誌
      均為圓形綠燈，且系爭車輛前方並無阻礙通行之情事。」
      ；又參酌原告於起訴狀陳稱：「本人變換車道，與後方車
      輛保持安全距離，後車不滿超車，即按鳴喇叭並加速靠近
      ，未保持安全距離，再事後惡意檢舉。」一節，足見甲車
      駕駛人係因系爭車輛於接近甲車時跨越單邊禁止變換車道
      線（參照道路交通標誌標線號誌設置規則第167條）而違
      規變換車道至甲車前方，乃對之按鳴喇叭，而原告因之心
      生不滿而有該等行徑，則原告此一駕車而在行駛中任意驟
      然減速之緣由，核與道路交通安全規則第94條第2項前段
      所指之「遇突發狀況」顯屬有間，故被告據之認其有「一
      、非遇突發狀況，在行駛中任意驟然減速。二、非遇突發
      狀況，在行駛途中任意驟然減速（處車主）。」之違規事
      實，乃以原處分裁處系爭車輛之車主（即原告）前揭處罰
      內容，觀諸前開規定，依法洵屬有據。
   3、雖原告執前揭情詞而為主張；惟查：
    ⑴原告駕駛系爭車輛而驟然減速之過程，系爭車輛前方並無
      阻礙通行之情事，業如前述，尤其原告2次驟然減速時（1
      7：22：16至17：22：18），離前方路口尚遠，衡情並無
      因靠近行人穿越道或需依路口大賣場人員指揮而驟然減速
      之必要。再者，系爭車輛斯時已進入外側車道（僅17：22
      ：16至17：22：17，左後輪壓在單邊禁止變換車道線而尚
      未完全變換至外側車道），則原告所稱「對向有來車（機
      車）」而需減速一事；況且，依行車紀錄器錄影擷取畫面
      所示，亦顯無上開情事。
　　⑵從而，原告所稱，無非圖卸之詞，自無足採。　
（三）本件判決基礎已經明確，兩造其餘的攻擊防禦方法及訴訟
      資料，經本院斟酌後，核與判決結果不生影響，無一一論
      述的必要，一併說明。
（四）本件第一審裁判費為300元，所以確定第一審訴訟費用額
      為300元，由原告負擔。
六、結論：原處分並無違誤，原告訴請撤銷為無理由，應予駁回
    。
中　　華　　民　　國　　111 　年　　9 　　月　　8 　　日
                  行政訴訟庭  法  官  陳鴻清
一、上為正本係照原本作成。
二、如不服本判決，應於判決送達後20日內，向本院提出上訴狀
    並表明上訴理由（原判決所違背之法令及其具體內容或依訴
    訟資料可認為原判決有違背法令的具體事實），其未載明上
    訴理由者，應於提出上訴後 20 日內向本院補提理由書（上
    訴狀及上訴理由書均須按他造人數附繕本，如未按期補提上
    訴理由書，則逕予駁回上訴），並應繳納上訴裁判費新臺幣
    750 元。
                              書記官  李玉秀
中　　華　　民　　國　　111 　年　　9 　　月　　8 　　日